【裁判字號】    88,重上更(三),232
【裁判日期】    900713
【裁判案由】    懲治盜匪條例等
【裁判全文】
臺灣高等法院刑事判決                  八十八年度重上更(三)字第二三二號
    上訴人
    即被告  辛 ○ ○
    選  任  蔡 兆 誠
    辯護人  邱 玉 萍
            黃 政 傑
右上訴人因懲治盜匪條例等案件，不服台灣板橋地方法院八十六年度訴字第二四七七
號，中華民國八十七年一月十三日第一審判決（起訴案號：台灣板橋地方法院檢察署
八十六年度偵字第七三０三號）提起上訴，經判決後，由最高法院第三次發回更審，
本院判決如左：
    主    文
原判決撤銷。
辛○○強劫而故意殺人未遂，處有期徒刑拾貳年陸月。
扣案之鉤鋼刀乙把沒收。
    事    實
一、辛○○曾於民國（下同）七十五年間，因偽造文書案件，經原審法院判處有期徒
    刑一年確定，上訴後，經本院駁回上訴確定；又於七十六年間，因竊盜案件，經
    本院判處有期徒刑三年，所犯二罪嗣經定應執行刑有期徒刑三年六月，嗣經減為
    應執行有期徒刑一年十月，於七十七年十二月二日縮短刑期執行完畢（不構成累
    犯），仍不知悔改，復於八十四年八月間某日，在中國時報分類廣告欄，見甲○○刊登販售一九九四年份、車牌ＨＧ─九七九九號賓士車廣告，認為有機可乘，
    竟意圖為自己不法所有，以電話向甲○○佯稱有意購買該車，欲先行查看該賓士
    汽車車況，乃與甲○○約於八十四年八月十六日上午十時許，在台北縣永和市○○路、中正路口見面看車，因而知悉該車停放位置，旋於同日晚間，再多次以電
    話聯絡甲○○佯願以新台幣（下同）一百三十萬元之價格購買該賓士車，遂與甲○○約定於翌（十七）日上午九時三十分許，在台北縣永和市○○路一Ｏ九號六
    樓甲○○住處簽約，並要求甲○○預將該賓士車之車籍資料及鑰匙備妥，致使甲○○誤信為真，陷於錯誤，依約備妥該車之車籍資料等文件及鑰匙。辛○○嗣於
    當晚十時三十分許，先至台北市士林區陽明戲院旁百樂運動器材行購買鉤鋼刀乙
    把備用，旋於翌（十七）日上午九時三十分許，依約攜帶該把鉤鋼刀前往，並先
    將該刀藏放在台北縣永和市○○路一Ｏ九號六樓至七樓之樓梯間後，再進入甲○○住處，向甲○○詐稱其朋友已前往中國信託商業銀行提款，要求甲○○先行簽
    署其自備之汽車買賣切結書乙份，甲○○不疑有他，乃依辛○○之要求填載完畢
    ，再交由辛○○持往樓下影印；嗣甲○○久候未見辛○○之友人提款前來，心生
    疑慮，辛○○見狀，乃佯以行動電話聯絡其友人，並推稱無法收到訊號致未能通
    話，復表示欲前往該銀行找其朋友瞭解狀況，甲○○即表示願以機車載同辛○○
    前往，辛○○因見無法推託，並順利詐取該賓士車（詐欺未遂部分，業經判處有
    期徒刑十月確定），遂基於意圖為自己不法所有而取他人財物之一貫犯意，變更
    其原有之詐欺手段為強劫他人財物行為，在甲○○住處門口穿妥鞋襪後，即諉稱
    欲再聯絡其友人，要求甲○○入內拿取電話借其使用，遂趁甲○○返身之際，取
    出藏置在樓梯間之鉤鋼刀，朝甲○○胸部等處猛刺，深達胸腔四公分，致甲○○
    不能抗拒，欲入內強劫該賓士車之車籍資料、鑰匙等物，俾能順利至該賓士汽車
    停車處取得該賓士汽車以達劫財目的，惟因甲○○奮力掙扎、推擠辛○○進入電
    梯，迨電梯到達樓下時，因甲○○大喊搶劫，適甲○○之妻丁○○返回，辛○○
    始行罷手，而強劫未遂。甲○○因受有穿刺傷、左胸長約四公分、深達胸腔併左
    側血氣胸、穿刺傷左肘兩處各長約四公分、撕裂傷、左腳兩處長約四公分及七公
    分、擦挫傷多處、頸部疑似掐痕、擦傷長約七公分及二公分右前臂等傷害，經送
    醫急救，始倖免於死，嗣警方據報前往處理，嗣在該處六樓見辛○○亦受傷倒於
    地上，並在甲○○住處門外鞋櫃中扣得辛○○所有之鉤鋼刀一把。
二、案經被害人甲○○訴由臺北縣警察局永和分局移送臺灣板橋地方法院檢察署檢察
    官偵查起訴。
    理    由
一、訊據上訴人即被告辛○○矢口否認其有強盜殺人等犯行，辯稱：因甲○○積欠其
    賭債一百四十萬元未還，其多次向其催討非但均無結果，且與甲○○發生爭執，
    故為防身以免發生意外，故先購買鉤鋼刀乙把備用，八十四年八月十七日上午九
    時三十分許，其再次前往催討賭債，甲○○表示願以其所有賓士車抵債，因該車
    登記所有人非甲○○復起爭執，甲○○遂持木棍先行動手，其始持鉤鋼刀反擊刺
    傷甲○○，並無強劫殺人之故意及行為等語。
二、經查：
(一)右開犯罪事實，迭據被害人甲○○於警訊、偵審中指訴綦詳（見第一四六八二號
    偵查卷第九頁至十二頁、第三十九頁至第四十頁反面、原審卷第二十一頁反面至
    第二十二頁、第四十三頁及反面、第四十五頁及反面、本院更一審卷第二十八頁
    反面、本院更二審卷第二十三頁及反面、第二十四頁、本院一卷第五十頁及反面
    、第一七三頁反面），証人即甲○○之妻丁○○亦証述：「被告於八十四年八月
    十六日即撥打十餘次電話至我娘家（因丁○○返回娘家，故將永和住處電話指定
    轉接至中和娘家），被告表示要找我先生買車，稱已看過車，希望再看一次，我
    請被告與我先生直接連絡，後被告留下呼叫器號碼自稱姓蕭，我先生回永和住處
    時打電話予我，我告知此事，甲○○即與被告約定第二天早上交車。被告在電話
    中一直殺價，要我帶他去看車並稱要以現金買車，謂他也是同行買車，他有客戶
    馬上要這型車款，我稱先生不在，不願出去，而八十四年八月十七日近中午時分
    ，我先生叫我去買便當時，在客廳見到被告，迨買便當返回，在門口看見我先生
    全身是血，說搶劫，辛○○要搶車子，我說給他就算了，不要搏鬥，我先生說不
    搏鬥就會被殺死；另家中並無木棍」等語（見第七三０三號偵查卷第四十頁、第
    四十一頁、原審卷第四十四頁及反面），互核大致相符。又被害人甲○○於八十
    四年八月十五日在中國時報刊登販售賓士車輛廣告，亦有中國時報分類廣告及車
    牌ＨＧ─九七九九號賓士車之車籍資料在卷可稽（見第一四六八二號偵查卷所附
    証物袋、第二十頁至第二十二頁），該賓士汽車之車主於車籍資料上雖登載為蔣
    炳坤，然蔣炳坤業於八十四年五月初，委託任職鑫總車行之友人黃鴻明販售予甲○○，並於同年五月十一日即收到販車之車款支票等情，亦據証人蔣炳坤於原審
    調查中供明無訛（見原審卷第八十五頁），核與告訴人甲○○所陳該賓士汽車係
    其向新（鑫之同音字）總車行之業務員購買，一次付清車款，是車主託該業務員
    賣的等語相符（原審卷第四十三頁反面），足見被害人甲○○確有刊登報紙廣告
    出售該賓士汽車無訛。再參以被告自承其於八十四年八月十六日晚上十時三十分
    許，先至台北市士林區陽明戲院旁百樂運動器材行購買鉤鋼刀乙把，再於翌（十
    七）日上午九時三十分許，攜帶該鉤鋼刀前往藏置於甲○○住處六、七樓之樓梯
    間，嗣並持以刺殺被害人甲○○等情不諱，足見被害人甲○○所指訴各節信而有
    徵，足堪採信。
(二)被告辛○○固再指稱被害人甲○○積欠其一百四十萬賭債未還，當日其係應甲○○之邀前往討債，嗣因甲○○以非其所有之賓士車欲向貸款中心質押貸款，供清
    償該賭債，為其發覺致取生爭執，後遭甲○○持木棍擊傷，其始持鉤鋼刀刺傷甲○○云云，然被告於警訊時係供稱甲○○因陸續因賭債及向其借款共積欠其一百
    四十萬元（見第一四六八二號偵查卷第七頁），嗣於檢察官初訊時則供稱甲○○
    陸續向其借款一百四十萬元（見第一四六八二號偵查卷第二十四頁反面），復於
    八十五年度偵緝字第七六七號偵查中改稱：甲○○積欠伊四百多萬元，只有口頭
    約定及現金交易云云（見第七六七號偵緝卷第十頁反面），嗣於八十六年度偵字
    第七三０三號偵查中及原審調查時又謂甲○○在八十四年六月底、七月初端午節
    前幾天，與其在社子打麻將及推筒子，欠其賭債一百四十萬元，被害人甲○○並
    與其影印借條而非契約書云云（見第七三０三號偵查卷第四十一頁反面、原審卷
    第四十二頁反面、第四十五頁反面），於本院更一審調查中陳稱：甲○○欠伊賭
    債一百四十六萬元，有簽本票云云（見本院更一審卷第二十九頁），於本院調查
    時則供稱甲○○乙次內其賭債一百四十萬元，先後對甲○○積欠債款究係借款抑
    或賭債，或者兩者均有，及所積欠之金額究為一百四十萬元或四百餘萬元、抑或
    一百四十六萬元，該債務僅口頭約定，抑或甲○○簽有本票或借條交付等節，前
    後所供不一，復相互矛盾，苟甲○○確有積欠被告前開賭債，為何被告所陳前後
    迥異？復始終無法提出該本票或借據以供證明，更且無法提出被告與甲○○賭博
    之確切地點及當天參與賭傅之人員供法院調查，其所供是否屬實洵非無疑。雖被
    告嗣辯謂該本票已於八十四年八月十七日當日放在被害人甲○○家中客廳云云，
    然被告當天果係至甲○○家中處理甲○○以賓士汽車質押以貸款以清償賭債乙事
    ，被告為何在甲○○未清償前即將債權証明之本票放在甲○○家客廳？已與常情
    相違，且被告當日既係前往處理甲○○清償賭債，為何須預先購買鉤鋼刀並攜帶
    前往，縱如被告所辯甲○○當天所提出之賓士汽車之車籍資料非其本人名義，然
    甲○○已依法購入，復依法持有該車輛及所有車籍資料、鑰匙，可隨時辦理過戶
    手續，並交付車輛，被告如有懷疑，亦可加以查詢，更可先行洽詢汽車貸款中心
    是否願意接受該賓士汽車之質押借款，被告在未查明前殊無因此而與甲○○爭執
    之必要，更持鉤鋼刀殺人，且甲○○既身為債務人，亦無因此即持木棍毆擊被告
    之理，顯見被告所辯係事後任意杜撰之詞，不足採信。況被告就被害人甲○○於
    原審陳述與被告到樓下影印契約書時，則否認該情，辯謂係影印借條並非契約書
    云云（見原審卷第四十五頁反面），然被告既表示甲○○欲以賓士汽車質押得款
    抵債，則又何需再影印借條？益証被告所辯各節，均係事後任意編撰，圖以卸責
    之詞，洵無可取。至被告及其選任辯護人均否認被告曾於檢察官偵查中陳稱：甲○○積欠伊四百多萬元，只有口頭約定及現金交易等語，偵查筆錄內為該項記載
    ，應係書記官一時誤載云云，然經本院當庭播放被告前開於八十五年十一月十四
    日偵查中之錄音帶，被告辛○○於檢察官問以：「有無與甲○○有金錢往來？」
    時，答稱：「有，他做第二胎，欠我錢四百五十萬元。」等語，有本院訊問筆錄
    乙份在卷可稽（見本院一卷第一０五頁），被告確於偵查中為該項陳述，書記官
    所載偵查筆錄並未誤記甚明，益徵被告辛○○先後所辯，均係推諉之詞，委無可
    採。
(三)至被告辛○○復指稱其負傷搭乘計程車離去後，因擔心遭甲○○誣陷，故央請路
    過之二名巡邏警員偕同返回現場，以澄清事實云云，然當時係巡邏警員丙○○、
    戊○○在巡邏中，接獲勤務指揮中心之通報後，即前往台北縣永和市○○路一Ｏ
    九號處理，在六樓樓梯間見被告一人受傷流血，經訊問被告後，經告知係私人財
    物糾紛，惟渠等認事不單純，即叫救護車先將被告送醫，再向主管報告後，始前
    往醫院將被告帶回製作筆錄，並在醫院訊問就醫中之甲○○，始由甲○○指述全
    案案情，渠等前往台北縣永和市○○路一Ｏ九號處理時，並未見其他警網前往或
    離開，亦非在巡邏中遇見被告，再帶其返回該處等情，業經証人即當時至現場處
    理本案之警員戊○○、丙○○先後於原審及本院調查時結証屬實（見原審卷第六
    十六頁及反面、本院一卷第四十九頁及反面、第一七三頁及反面），嗣本院再函
    詢台北縣警察局永和分局查明該局及轄下各派出所於八十四年八月十七日上午九
    時三十分許至下午二時止，於台北縣永和市○○路附近，有無巡邏警員受理被告
    辛○○攔路報案，並陪同至台北縣永和市○○路一０九號六樓，復再陪同至耕莘
    醫院永和分院就醫等事實，經該分局查明後函復本院當日並查無該事發生等語，
    有台北縣警察局永和分局八十九年二月十六日（八九）北警永刑字第一五九二號
    函乙份在卷可稽（見本院一卷第九十二頁、第九十三頁），可見被告前開所稱係
    其在途中攔下巡邏警員，並要求警員陪同其回到甲○○住處，以澄清案情即與事
    實不符，殊難採信。至被告於攔坐計程車逃逸後，為何復回至甲○○住處樓梯間
    ，雖被告陳稱係其惟恐遭甲○○誣告，故返回澄清云云，然被告回至甲○○住處
    苟在防止甲○○誣告，以澄清事實，為何其在警局初訊時對警員就案情所為之訊
    問，均大部分拒絕回答，有該警訊筆錄乙份在卷可按（見第一四六八二號偵查卷
    第三頁至第六頁反面），與其所稱返回甲○○住處之目的大相逕庭？被告所辯是
    否相實，即有可議，況被告於警員戊○○、丙○○據報前往處理時，被告猶企圖
    以屬私人爭執為由，避免警員之追查，未供出如其嗣後所辯之遭被告以木棍毆擊
    受傷始持鉤鋼刀反擊等事實。又被告於警訊初訊時就案情有關之訊問既一再拒絕
    回答，顯見被告並非自行供出犯行，且無願意受裁判之意，難謂有何自首之可言
    ，被告復指稱係其自己報案云云，亦無可信。
(四)被害人甲○○遭被告辛○○持鉤鋼刀刺殺後，受有穿刺傷、左胸長約四公分、深
    達胸腔併左側血胸、氣胸、穿刺傷左肘兩處各長約四公分、撕裂傷、左腳兩處長
    約四公分及七公分、擦挫傷多處、頸部疑似掐痕、擦傷長約七公分及二公分右前
    臂等傷害，有天主教耕莘醫院八十四年八月十九日務字第二二六三號診斷証明書
    在卷可憑（見第一四六二八號偵查卷第四十一頁），且被害人甲○○左胸之穿刺
    傷長約四公分、深達胸腔併左側血胸、氣胸，當時確有立即生命危險，亦有天主
    教耕莘醫院九十年六月六日耕醫病歷字第０五四八號函及函附之甲○○病歷摘錄
    表乙份在卷可按（見本院二卷第一四六頁、第一四七頁），顯見被告持鉤鋼刀刺
    殺甲○○時，用力極猛，下手極重，且係對被害人甲○○人體要害之胸部之猛刺
    ，足徵其殺意甚堅，具有殺人故意，洵彰彰明甚。
(五)又被告當初與被害人甲○○所簽訂之汽車買賣切結書，固經被害人甲○○於本院
    更一審陳稱：「：買賣切結書當初有保存，但搬家時認為案已起訴就丟掉了：」
    等情（見本院更一審卷第二十八頁反面），惟本院再就該切結書是否存在乙節加
    以訊問，則據甲○○供陳：「只有影印切結書，但影印完後並沒有給我，我上次
    （指更一審）是說向別人買的合約書已經不在了，沒有說本件的切結書」等語（
    見本院一卷第五十頁），本院復質之被告辛○○有關其所指稱之切結書及甲○○
    積欠賭債而簽發之本票原本去向時，亦供稱：「他有簽發本票給我，我十七日有
    帶去，就放在他家桌上，我後來有影印，影印的拿給他，正本放在賓士車的車籍
    資料內，我是要他去遠東汽車貸款中心押車，貸款還我：」等語，依被告及被害
    人甲○○所述當時二人確有簽訂買賣切結書無訛，至該買賣切結書之去向如何，
    被告與被害人甲○○各執一詞，且均無法提供該買賣切結書，被告復未能提出該
    本票以供查証，惟亦難因此即遽為被告有利之認定。
(六)被告另請求傳訊證人林文誠、陳麗芬、吳佳林以證明本件其與甲○○確有該項賭
    債糾紛云云。惟證人陳麗芬已於本院前審證稱被告欠伊五十萬元，被告告訴伊，
    他要去要債還我，並不知被告與甲○○間之事等語（見本院上訴卷第六十二頁）
    ；證人吳佳林亦證稱其不清楚被告與甲○○有無債務等語（見本院上更一卷第二
    十九頁），均不足為被告有利之證明；證人林文誠經本院前審依被告陳報之台北
    市○○區○○路七六一號一樓傳喚，以查無其人遭退回，經向戶政機關查詢結果
    ，並無林文誠之戶籍資料可供傳訊，有送達退回之信封及台北市士林區戶政事務
    所八十七年十二月二十四日北市士戶二字第八七六三一六八三００號答覆表在卷
    可按（見本院上更一卷第五十三頁），已無從傳訊。且依被告請求傳訊之待證事
    項觀之，証人林文誠為汽車借款公司職員，伊曾詢問汽車抵押貸款之相關事誼，
    因甲○○欲以車輛抵押還款，伊曾告知伊與甲○○間之債務云云（見被告所具書
    狀及本院上更一卷第四十九頁），然該賓土汽車既未供質押借款，甲○○亦未出
    面與林文誠接洽，縱被告所供屬實，林文誠所知亦屬傳聞自被告，屬傳聞証據，
    亦不足採為被告有利之証明，亦無再調查傳訊之必要，併此敘明。至被告另於本
    院前審請求向北區電信局函查北區電信機房於八十四年八月十七日電話號碼為0
    00－0000號、000－0000號與000－0000號，及八十四年八
    月二十六日及三十日電話號碼為000－0000號與000－0000號、0
    00－0000號等電話之通聯紀錄，並發函向台北縣警察局永和分局派員查訪
    被害人甲○○在八十四年八月之前及目前之職業，以及其素行與交往狀況，其有
    無從事犬類寵物飼養買賣或中古車買賣？若有，從事該業務之情形如何？有無特
    定往來業務對象等節？本院認各該事項均不足生影響於本案之判決，核無必要，
    併此說明。
(七)被告選任辯護人復提出台北市監理處汽機車過戶作業說明及而領牌照登記書遺失
    或損壞作業說明書乙份，據以辯謂被告如意在強劫該賓士車藉資料並過戶，依規
    定須出據其身分証資料，如此自可循線查悉為被告所犯，被告豈非自投羅網云云
    ，然查被告當時原以佯向被害人甲○○購買該賓士汽車為由，藉以詐編甲○○以
    取得該賓士汽車牟利，嗣於無法順利詐得該車後，始萌生強劫該賓士汽車之車籍
    資料、鑰匙等物，俾能再至該賓士汽車停車處啟動該車以達劫財目的，至被告取
    得該賓士汽車後，係意圖持往汽車貸款中心質借款項使用，抑或持往地下錢莊質
    押借款、或低價出售他人均屬可能，被告並非必須將該賓士汽車過戶在其個人名
    下始能出售或換取金錢使用，且被害人甲○○係合法向該賓士汽車原所有人蔣炳
    坤合法購得該車，並取得蔣炳坤交付全部汽車移轉登記資料，被告於強劫取得該
    全部之供移轉用之車籍資料、車鑰後，能再至該賓士汽車停車處取得該車，則被
    告自能以蔣炳坤名義出售予他人（甲○○亦未自蔣炳坤過戶而欲直接出售予辛○○並登記可知），或以該車及相關之車籍資料供質借得款使用，並無虞因過戶於
    被告自己名下須用身分証件而遭查獲之危險，被告選任辯護人前開辯解，尚非可
    採。至本院傳訊証人即台北縣汽車買賣同業公會理事長乙○○、常務監事庚○○
    二人，就中古車買賣之情形加以訊問時，均供証稱：「中古車買的時候會先給訂
    金，過完戶再給尾款」、「同行間有時比較熟，有時會先不過戶等到賣出再過戶
    給買主。」、「( 問：你們買車的時候，如果客戶拿不是自己的資料，你們會不
    會買？）、一般我們會先查是否贓車，然後先給他們部分訂金，等過戶後再給尾
    款。」等語（見本院二卷第六十頁至第六十一頁），另証人即基隆市汽車買賣同
    業公會理事長己○○則供稱：「一般車商與中古商買賣，並不馬上過戶，僅交付
    所有証件，車商間互相調車，直到賣給客人後，才直接過戶。」、「應該全省作
    法都一樣，除非買進來大車，怕有財務糾紛，就會馬上過戶，小型車因價值比較
    低，都等到賣給客人後才過戶」等語（見本院二卷第一二五頁），依此被告如在
    強劫取得該賓士汽車後即持往出售予中古車商，因該車之原所有人蔣炳坤確實出
    售該車無誤，如該中古車商即刻向其查詢，並無法得知該車已遭強劫，被告自可
    順利出售而取得訂金，更有甚者，如被告將該車持往向汽車貸中心或地下錢莊質
    押借款，更無虞遭人發覺，自可順利牟取不法利益，亦無辯護人所指遭發覺查獲
    情形。
(八)被告辛○○當時雖亦受傷，其傷情經本院向天主教耕莘醫院永和分院查詢結果，
    經該院函附之病歷資料上略載：頭部挫傷、左手背及右大腿各有一割傷，分別為
    四公分、三公分、頸部、胸部、背部挫傷等情，有該院八十九年一月十七日（八
    九）耕永字第０一二０號函及函附之辛○○病歷資料影本乙份在卷可稽（見本院
    一卷第六十八頁至第七十二頁），被告雖指稱其頭部之挫傷係遭被害人甲○○持
    木棍所擊傷云云，然該情已為被害人甲○○所堅詞否認在卷，供稱被告辛○○頭
    部之挫傷，係被告辛○○持鉤鋼刀刺殺其胸部後，遭甲○○反抗時，抓住被告胸
    口推其撞到牆角所致，業據被害人甲○○於本院調查中供明在卷（見本院一卷第
    一八五頁），參以被告確頭部、胸部、背部挫傷，其餘部分均係刀傷可知，其頭
    、胸、背部之挫傷應係遭甲○○抓住其胸部推撞牆角所致，況被告於警訊初訊時
    亦陳稱其身上之傷，係其與甲○○扭打時受傷，傷勢為左手掌刀傷、右大腿內側
    刀傷、頭部挫傷、胸部、背部挫傷，並附診斷証明書乙份為証（見第一四六八二
    號偵查卷第六頁反面、第十三頁），與被害人甲○○所供大致相符，足徵被告前
    開受傷確係與被害人甲○○扭打所致之傷害甚明，苟該傷係如其嗣後改謂係甲○○持木棍自後毆擊其頭部所致，為何被告在遭甲○○持木棍毆擊其頭部後，甲○○未繼續持該木棍逞兇，猶讓被告從容持其預藏在六、七樓樓梯間之鉤鋼刀刺殺
    致左胸穿刺傷長約四公分、深達胸腔併左側血胸、氣胸、穿刺傷左肘兩處各長約
    四公分、撕裂傷、左腳兩處長約四公分及七公分、擦挫傷多處、頸部疑似掐痕、
    擦傷長約七公分及二公分右前臂等傷害，均未持該木棍加以抵擋之理？足徵被告
    前開辯解不實，洵無可採。
(九)綜上所論，足徵被告所辯，要屬飾卸之詞，不足採信，所犯罪證明確，其犯行洵
    堪認定，應依論科。
三、核被告辛○○所為，係犯懲治盜匪條例第二條第二項、第一項第六款強劫而故意
    殺人未遂罪。被告辛○○前往甲○○住處，本意圖為自己不法之所有，欲詐欺取
    財，嗣見未能得逞，乃變更詐欺之手段為強劫他人財物之盜匪犯行，並強劫而故
    意殺人，然被告意圖為自己不法之所有而取他人財物之犯意，始終一貫，該詐欺
    取財未遂行為，即為盜匪犯行之一部分，嗣盜匪並故意殺人而未得逞，應僅成立
    一個強劫而故意殺人未遂罪。被告辛○○已著手於強劫而故意殺人行為之實施而
    未遂，為未遂犯，爰依刑法第二十六條規定減輕其刑。至被告選任辯護復辯謂懲
    治盜匪條例業已於三十四年四月七日因施行期滿於翌日起失效，不得再引失效之
    懲治盜匪條例為本件論罪科刑之依據云云，然查現行之懲治盜匪條例係經立法程
    序於四十六年六月五日修正公布施行，將原第八條「犯本條例之罪者，依特種刑
    事案件訴訟條例之規定審理之」，及原第十條「本條例施行期間定為一年，必要
    時得以命令延長之」之規定予以刪除，原第九條改為第八條，原第十一條改為第
    九條，該刪除原第十條有關限時法規定之立法本意，係為澈底改善治安，期收遏
    止盜匪之效，認本條例第一條至第七條及原第九條（修正後為第八條）均仍有施
    行必要，因將本條例由限時法改為經久施行之常態性特別刑法，並重新調整條次
    ，形式上雖稱「修正」，實質上已具重新全部立法之性質，故其間雖有數次命令
    延長施行期間，仍非可認為已經失效，被告選任辯護人所為懲治盜匪條例業已失
    效之法律上見解，尚非可採，併此敘明。
四、原審以被告所犯罪証明確，依法據以論科，固非無見，惟查：原判決認被告辛○○所為係觸犯詐欺未遂罪及強劫而故意殺人未遂罪，並依數罪予以併合處罰，尚
    有未洽，復未適用刑法第二十六條前段規定減輕其刑，亦有未合，本件被告辛○○上訴意旨否認犯罪，固無可取，惟原判決既有可議，自屬無可維持，且最高法
    院將本院所為數罪併罰之判決全部撤銷，發回本院更審，自應由本院將原判決全
    部予以撤銷改判。爰審被告辛○○年輕力壯，不事生產，圖以詐取被害人賓士小
    客車，而於詐欺不遂時，竟轉而欲以殺人為強劫手段及其素行（見本院被告全國
    前案紀錄表）、犯罪動機、手段、目的及犯罪後態度等一切情狀，量處有期徒刑
    十二年六月示懲。
五、扣案之鉤鋼刀壹把，為被告辛○○被告所有供犯罪所用之物，業據被告供明在卷
    ，爰依法宣告沒收。
六、據上論斷，應依刑事訴訟法第三百六十九條第一項前段，第三百六十四條，第二
    百九十九條第一項前段，懲治盜匪條例第二條第二項第一項第六款、第八條，刑
    法第十一條前段、第二十六條前段，第三十八條第一項第二款，判決如主文。
本案經檢察官張秋雲到庭執行職務。
中      華      民      國    九十    年      七      月      十三      日
                            臺灣高等法院刑事第十六庭
                                審判長法  官  黃  鴻  昌
                                      法  官  雷  元  結
                                      法  官  蔡 彩  貞
右正本證明與原本無異。
如不服本判決應於收受送達後十日內向本院提出上訴書狀，其未敘述上訴之理由者並
得於提起上訴後十日內向本院補提理由書（均須按他造當事人之人數附繕本）。
                                      書記官  黃  千  鶴
中      華      民      國    九十    年      七      月      十三      日
附錄本案論罪科刑法條全文：
懲治盜匪條例第二條第一項第六款、第二項︰
有左列行為之一者，處死刑：
六、強劫而故意殺人或使人受重傷者。
前項之未遂犯罰之。


司法院資訊處製作；財團法人民間司法改革基金會備份。
